【裁判字號】    98,交聲,1258
【裁判日期】    990111
【裁判案由】    違反道路交通管理處罰條例聲明異議
【裁判全文】
臺灣桃園地方法院交通事件裁定        98年度交聲字第1258號
原處分機關  交通部公路總局新竹區監理所桃園監理站
異  議  人
即受處分人  甲○○
上列異議人即受處分人因違反道路交通管理處罰條例案件，對於
交通部公路總局新竹區監理所桃園監理站民國98年5 月20日所為
之處分（原處分案號：桃監裁罰字第裁52-DB0000000號），聲明
異議，本院裁定如下：
    主  文
原處分撤銷。
甲○○不罰。
    理  由
一、原處分意旨略以：本件異議人即受處分人（以下稱異議人）
    甲○○於民國97年2 月18日上午11時55分許，騎乘車牌號碼
    LK6-739 號重型機車，行經桃園縣龜山鄉○○路與華美街口
    （下稱系爭路口）因闖紅燈，經桃園縣政府警察局桃園分局
    龜山派出所員警當場攔停，以異議人有闖紅燈之違規情事，
    掣發桃警局交字第DB0000000 號通知單予以舉發，嗣因異議
    人陳述不服意見，經原處分機關調查後，認異議人上開違規
    行為明確，於98年5 月20日以桃監裁罰字第裁52-DB0000000
    號裁決書，以異議人違反道路交通管理處罰條例第53第1 項
    之規定，裁處罰鍰新臺幣（下同）1,800 元，並依同條例第
    63條記違規點數3 點等語。
二、聲明異議意旨略以：異議人甲○○固不否認有於97年2 月18
    日上午11時55分許，騎乘重型機車行經系爭路口之事實，惟
    以伊並未闖紅燈，且當時僅有一個警員在離違規地點約100
    公尺外之處執行取締勤務，員警所舉發之情形與事實不符，
    又無其他科學證據證明伊有本件違規之情形，爰依法聲明異
    議等語。
三、按汽車駕駛人，行經有燈光號誌管制之交岔路口闖紅燈者，
    處新臺幣1,800 元以上5,400 元以下罰鍰，道路交通管理處
    罰條例第53條第1 項定有明文。又汽車駕駛人有同法第53條
    情形之一者，除依原條款處罰鍰外，並予記違規點數3 點，
    此亦為同法第63條第1 項第3 款所明定。次按法院受理交通
    事件，準用刑事訴訟法之規定，道路交通管理處罰條例第89
    條前段定有明文。又按犯罪事實應依證據認定之，無證據不
    得推定其犯罪事實，刑事訴訟法第154 條第2 項定有明文。
    又認定不利於被告之事實，須依積極證據，苟積極證據不足
    為不利於被告事實之認定時，即應為有利於被告之認定，更
    不必有何有利之證據；且事實之認定，應憑證據，如未能發
    現相當證據，或證據不足以證明，自不能以推測或擬制之方
    法，以為裁判基礎；而認定犯罪事實所憑證據，雖不以直接
    證據為限，間接證據亦包括在內；然而無論直接或間接證據
    ，其為訴訟上之證明，須於通常一般之人均不致有所懷疑，
    而得確信其為真實之程度者，始得據為有罪之認定，若其關
    於被告是否犯罪之證明未能達此程度，而有合理性懷疑之存
    在，致使無從形成有罪之確信，根據「罪證有疑，利於被告
    」之證據法則，即不得遽為不利被告之認定，最高法院30年
    上字第816 號、40年台上字第86號及76年台上字第4986號判
    例要旨可資參照。準此，法院於審理違反道路交通管理處罰
    條例案件時，如就原處分機關所認定之違規事實仍有合理之
    懷疑者，即應對異議人為有利之認定。
四、經查：
  (一)本件異議人甲○○有於民國97年2 月18日上午11時55分許，
    騎乘車牌號碼LK6-739 號重型機車，行經桃園縣龜山鄉○○
    路與華美街口（下稱系爭路口）因闖紅燈，經桃園縣政府警
    察局桃園分局龜山派出所員警當場攔停，以異議人有闖紅燈
    之違規情事，掣發桃警局交字第DB0000000 號通知單予以舉
    發，雖經異議人不服舉發到案陳述意見，原處分機關仍以異
    議人有駕車行經有燈光號誌管制之交岔路口闖紅燈之違規行
    為，依道路交通管理處罰條例第53條第1 項之規定，裁處異
    議人罰鍰1,800 元，並依同條例第63條記違規點數3 點等情
    ，此有舉發通知單、裁決書各1 份在卷可稽，此部分事實先
    堪認定。
  (二)惟經本院訊問證人即本件舉發員警乙○○，經其到庭具結證
    述：「（法官問：是否記得當天舉發情形？）事隔太久了，
    我已經不記得了，我對在庭的異議人沒有印象，我們在桃園
    縣龜山鄉○○路○ 段以及華美街口有站崗，負責取締闖紅燈
    的勤務，通常的情形我們站崗的一小時內約有一、二十件闖
    紅燈違規行為，我們均是用目測，一般我們開紅單時，攔下
    異議人後，一定事先告知他違規事實為何，這是我們一般的
    標準流程，但是其他員警如何執行勤務我就不了解了。」（
    見本院98年11月13日訊問筆錄第2 頁）等語，證人乙○○既
    表示其對於本件舉發異議人有本件闖紅燈之違規行為已沒有
    印象，則本院對於異議人是否確有本件闖紅燈之違規事實已
    有所懷疑。此外，因本件係當場攔查舉發案件，現場並未照
    相採證存證，系爭路口亦無監視錄影設備，故無法調閱異議
    人當時（97年2 月18日）有無本件違規之行為，此有桃園縣
    政府警察局龜山分局98年10月2 日山警分交字第0985029790
    號函1 紙在卷為憑，是本院遍查全卷，均無何積極證據足以
    證明異議人確有行經有燈光號誌管制之交岔路口闖紅燈之情
    形，依首開規定及判例要旨，自應作對異議人有利之認定。
五、綜上所述，本件並無積極證據足認異議人甲○○確有闖紅燈
    之行為，原處分機關未予詳察，遽對異議人為上開裁處，即
    難認為允當，異議人否認違規之異議為有理由，自應由本院
    將原處分撤銷處分，改諭知異議人不罰。
六、據上論斷，應依道路交通管理處罰條例第87條第2 項、道路
    交通案件處理辦法第20條前段，裁定如主文。
中    華    民    國    99    年    1     月    11    日
                        交通法庭  法  官  張詠惠
以上正本證明與原本無異。
如不服本裁定，應於裁定送達後5 日內向本院提出抗告狀。
                                  書記官  黃惠鈴
中    華    民    國    99    年    1     月    11    日

司法院資訊處製作；財團法人民間司法改革基金會備份。
